臺灣高等法院刑事判決　　　　　　　　96年度上訴字第4669號
上 訴 人　臺灣宜蘭地方法院檢察署檢察官
被　　告　甲○○
上列上訴人因違反毒品危害防制條例案件，不服臺灣宜蘭地方法
院96年度訴字第419號，中華民國96年9月29日第一審判決（起訴
案號：臺灣宜蘭地方法院檢察署96年度毒偵字第922號），提起
上訴，本院判決如下：
    主  文
上訴駁回。
    理  由
一、按依協商程序所為之科刑判決，不得上訴。但有刑事訴訟法
    第455條之4第1項第1款（撤銷協商之合意或撤回協商之聲請
    者）、第2款（被告協商之意思非出於自由意志者）、第4款
    （被告所犯之罪非第455條之2第1項所定得以聲請協商判決
    者）、第6款（被告有其他較重之裁判上一罪之犯罪事實者
    ）、第7款（法院認應諭知免刑或免訴、不受理者）所定情
    形之一，或協商判決違反第455條之4第2項（法院應於協商
    合意之範圍內為判決、所科之刑以宣告緩刑、2年以下有期
    徒刑、拘役或罰金為限）之規定者，不在此限。又第二審法
    院認為上訴有刑事訴訟法第362條前段（上訴不合法律上之
    程式或法律上不應准許或其上訴權已經喪失）之情形者，應
    以判決駁回之，刑事訴訟法第455條之10第1項、第367條前
    段，分別定有明文。
二、本件被告涉犯毒品危害防制條例第10條第1項、第2項之施用
    第1級毒品罪、施用第2級毒品罪，非死刑、無期徒刑、最輕
    本刑為3年以上有期徒刑之罪或高等法院管轄第一審案件。
    而於原審法院行準備程序中，被告就被訴事實為有罪之陳述
    ，經告知被告簡式審判程序之旨，並聽取檢察官及被告之意
    見後，原審依刑事訴訟法第273條之1第1項裁定由受命法官
    獨任進行簡式審判程序。又檢察官聲請就被告願受科刑之範
    圍於審判外進行協議，經原審同意且指定原審法院公設辯護
    人協助進行協商，當事人雙方就主文所示之科刑範圍達成合
    意且被告認罪，而由檢察官聲請本院改依協商程序而為判決
    ，其合意內容為「施用第一級毒品，處有期徒刑9月；又施
    用第二級毒品，處有期徒刑4月。應執行有期徒刑11月」有
    原審審判筆錄在卷可稽（見原審卷第32頁），且原審於協商
    合意範圍內為協商判決，核無違誤。
三、茲檢察官就原審所為協商判決依刑事訴訟法第445條之10第1
    項但書規定提起上訴，其上訴意旨略以：
（一）、就被告施用第一級毒品海洛因部分，原審認定被告最後
        1次施用之時間係在民國96年7月31日下午5時許，而就
        被告基於施用第一級毒品之同一犯罪決意，自96年8月
        間起，因反覆施用第一級毒品海洛因，而經本署檢察官
        另行併案部分，與起訴之犯罪事實本有集合犯之關係，
        然原審竟以無裁判上一罪關係由為退回，而未予以審酌
        ，此部分自有未當。
（二）、另就被告施用第二級毒品部分，原審已認定被告係於96
        年7月31日下午5時許施用，則就被告另涉嫌於96年8月
        26日下午6時30分許回溯4日內之某不詳時間，在不詳處
        所，施用第二級毒品安非他命部分，亦應可認為係基於
        施用第二級毒品安非他命之同一犯罪決意，而為集合犯
        ，原審就此亦未審酌，亦有未洽。
四、惟查：所謂集合犯，限於在犯罪構成要件上本即預定有複數
    之同種行為反覆實施之犯罪而言，故性質上係屬實質上一罪
    。施用毒品之法定犯罪構成要件，並不當然含有同種行為反
    覆實施之性質，復參酌刑法刪除連續犯之立法意旨，乃欲將
    本應各自獨立評價之數罪，回歸本來就應賦予複數法律效果
    之原貌，因此，就刑法修正施行後多次施用毒品之犯行，採
    一罪一罰，始符合立法本旨（最高法院96年度第9次刑事庭
    會議紀錄參照）。是以，本件被告基於施用第一級毒品海洛
    因之犯罪決意，自96年8月間起，至96年8月26日上午11時許
    止，在宜蘭縣壯圍鄉○○路○段150巷30弄11號住處，施用第
    一級毒品海洛因之行為及基於施用第二級毒品安非他命之犯
    罪決意，於96年8月26日晚上6時30分許回溯4日內之某不詳
    時間，在不詳地點，施用第二級毒品安非他命之行為，自與
    本件起訴部分無集合犯之適用，上述檢察官移送併辦部分即
    非起訴效力所及，原審判決未予審究，退由檢察官偵辦，依
    法並無不合，檢察官上訴請求就該部分與本案部分改依集合
    犯論處，尚失所據。甚者，集合犯本質係屬實質上一罪，核
    與刑事訴訟法第455條之10第1項、第455條之4第1項第6款所
    定事由（即「有其他較重之裁判上一罪之犯罪事實」者）之
    「裁判上一罪」要件不符。故本件原審協商判決既無刑事訴
    訟法第455條之10第1項所定之情形，揆諸首揭說明，自屬
    不得上訴。
五、綜上所述，本件原審依協商合意而為判決，復無刑事訴訟法
    第455條之4第1項第1款、第2款、第4款、第6款、第7款，或
    違反同條第2項規定之情形，則檢察官與被告依法均不得上
    訴。檢察官猶提起上訴，其上訴程序不合法，自應以判決駁
    回，並不經言詞辯論為之。
據上論斷，應依刑事訴訟法第455條之11第1項、第367條前段、
第372條，判決如主文。
中　　華　　民　　國　　96　　年　　11　　月　　30　　日
　　　　　　　　　刑事第七庭審判長法　官　黃麗生
　　　　　　　　　　　　　　　　  法　官　黃國忠
　　　　　　　　　　　　　　　　  法　官　江國華
以上正本證明與原本無異。
不得上訴。
                                  書記官  陳玉嬋
中　　華　　民　　國　　96　　年　　12　　月　　5 　　日
